【裁判字號】    99,易,1209
【裁判日期】    991101
【裁判案由】    詐欺
【裁判全文】
臺灣高雄地方法院刑事判決              99年度易字第1209號
公  訴  人  臺灣高雄地方法院檢察署檢察官
被      告  乙○○
上列被告因詐欺案件，經檢察官提起公訴（99年度偵緝字第583
號），本院判決如下：
    主  文
乙○○無罪。
    理  由
一、公訴意旨略以：被告乙○○與綽號「阿如」之不詳姓名成年
    人及其所屬詐騙集團成員，共同意圖為自己不法之所有，基
    於詐欺取財之犯意聯絡，約定由乙○○提供其所申辦之中華
    郵政股份有限公司高雄五塊厝郵局帳戶（戶名：乙○○、帳
    號：00000000000000號，下稱五塊厝郵局帳戶），作為指示
    被害人匯款及事後提領詐得款項之帳戶，並負責提領被害人
    匯入該帳戶之款項，而擔任俗稱「車手」之角色。上開詐騙
    集團成員即於民國98年4 月21日上午10時39分許，利用電腦
    連結網際網路之「楓之谷」網路遊戲伺服器，以「Ｖ時空精
    靈Ｖ」、「薰紫Ｏ」等遊戲角色暱稱，向遊戲玩家即被害人
    丁○兜售「楓之谷」遊戲幣，並約定以新臺幣（下同）5 千
    元之價格，販賣「楓之谷」遊戲幣50億元予丁○，致丁○信
    以為真，而陷於錯誤，依指示於同日上午11時29分許，匯款
    5 千元至指定帳戶即乙○○上開五塊厝郵局帳戶內。乙○○
    再依「阿如」指示，持提款卡將丁○所匯款項提領殆盡。嗣
    因丁○遲未收到「楓之谷」遊戲幣，發覺有異，經報警處理
    而查獲上情。因認被告涉有刑法第339 條第1 項之詐欺取財
    罪嫌等語。
二、按犯罪事實應依證據認定之，無證據不得認定犯罪事實；不
    能證明被告犯罪者，應諭知無罪之判決，刑事訴訟法第154
    條第2 項、第301 條第1 項分別定有明文。又事實之認定，
    應憑證據，如未能發現相當證據，或證據不足以證明，自不
    能以推測或擬制之方法為裁判基礎（最高法院40年台上字第
    86號判例意旨參照）。且認定犯罪事實所憑之證據，無論直
    接證據或間接證據，其為訴訟上之證明，須於通常一般之人
    均不致有所懷疑，而得確信其為真實之程度者，始得據為有
    罪之認定，倘其證明尚未達到此一程度，而有合理之懷疑存
    在而無從使事實審法院得有罪之確信時，即應由法院諭知被
    告無罪之判決（同院76年台上字第4986號判例意旨參照）。
    次按刑法第339 條第1 項之詐欺取財罪，係以意圖為自己或
    第三人不法所有，以詐術使人將本人或第三人之物交付，為
    其要件。所謂以詐術使人交付，須被詐欺人因其詐術而陷於
    錯誤，倘所用方法不能認為詐術，亦不致使人陷於錯誤，即
    不構成該罪（同院46年臺上字第260 號判例意旨參照）。至
    於民事債務當事人間，未依債之本旨履行給付者，原因多端
    ，未必成立刑事犯罪，茍無證據證明債務人於債務關係發生
    時，自始即無給付之意思，而有詐欺罪明定之不法所有意圖
    ，僅能令負民事債務不履行之責任，不容將二者混淆，僅以
    消極不給付之客觀事實，即推定自始即有不法所有意圖，率
    以詐欺罪責相繩。
三、公訴意旨認被告乙○○涉有上開犯行，係以被告於警詢、偵
    查中之供述、被害人丁○於警詢中之指訴、郵政國內匯款執
    據、上開五塊厝郵局開戶申請書、申請人身分證件、交易明
    細表等，為其主要論據。訊據被告堅決否認有何詐欺犯行，
    辯稱：伊與同居女友甲○○生下一子後，隻身前往臺北工作
    ，甲○○則留在高雄住處照顧小孩，伊將前述五塊厝郵局帳
    戶之存摺、提款卡及密碼，均交予甲○○，以便將工作收入
    匯給甲○○以供家用。伊本身沒有玩「楓之谷」網路遊戲，
    係甲○○在「楓之谷」網路遊戲中，販賣「楓之谷」遊戲幣
    給丁○，甲○○因本身沒有帳戶，只能使用伊上開五塊厝郵
    局帳戶，才會指定該帳戶給丁○匯款。伊係於返回高雄時，
    因甲○○要帶小孩沒有空，才叫伊去提領丁○所匯入之新臺
    幣5 千元匯款。甲○○先前已與丁○交易過幾次，每次都有
    將「楓之谷」遊戲幣付清。本次交易係因丁○匯款後，甲○○之「楓之谷」遊戲幣被盜，只能先交付一半數量之「楓之
    谷」遊戲幣，但丁○要求返回匯款，而伊當時已沒有工作，
    也沒有錢，所以要慢一點還款，但尚未匯款前，丁○就提告
    （報警），伊與甲○○並非要詐騙丁○的錢，伊於警詢、偵
    查中所說之「阿如」，係伊自己所編造，因伊怕供出甲○○
    ，小孩會沒人照顧等語。經查：
  (一)上開五塊厝郵局帳戶係由被告乙○○於98年2 月23日親自開
    戶，並於98年4 月21日以提款卡提領被害人丁○所匯5 千元
    等情，業據被告自承不諱（見桃檢偵卷第5 頁、本院易字卷
    第83、173-174 頁），並有中華郵政股份有限公司高雄郵局
    98年6 月30日高營字第0982001666號函附件即上開帳戶立帳
    申請書、申請人身分證影本、最近交易資料、99年7 月26日
    高營字第0991803436號函附件即上開帳戶歷史交易清單在卷
    可參（見桃檢偵卷第26-29 頁、本院易字卷第142- 144頁）
    。而被害人丁○確為「楓之谷」網路遊戲會員，並於98年4
    月21日在「楓之谷」網路遊戲上，向暱稱「Ｖ時空精靈Ｖ」
    、「薰紫Ｏ」之遊戲玩家以5 千元之價格，購買「楓之谷」
    遊戲幣50億元，復依指示於同日上午11時29分許，匯款5 千
    元至指定帳戶即被告上開五塊厝郵局帳戶內，旋遭提領等情
    ，亦據證人即被害人丁○於警詢、偵查及本院審理中證述明
    確（見桃檢偵卷第23-24 、39-40 頁、本院易字卷第175 頁
    ），並有遊戲橘子數位科技股份有限公司帳號證明書、郵政
    國內匯款執據、上開帳戶歷史交易清單在卷可佐（見桃檢偵
    卷第30、25頁、本院易字卷第144 頁），此部分之事實，固
    堪認定。
  (二)惟經本院調取上開「楓之谷」遊戲玩家「Ｖ時空精靈Ｖ」、
    「薰紫Ｏ」之會員資料，該「Ｖ時空精靈Ｖ」所登記之姓名
    為「甲○○」，其身分證統一編號、出生年月日均與甲○○
    之身分資料相符；至於「薰紫Ｏ」則係甲○○以其妹之姓名
    、身分資料所申請使用，而甲○○為被告乙○○之同居女友
    ，二人共同育有一子，上開「Ｖ時空精靈Ｖ」、「薰紫Ｏ」
    均係甲○○在「楓之谷」網路遊戲中所使用之遊戲角色等情
    ，業據證人甲○○證述在卷（見本院易字卷第273 、280 頁
    ），並有遊戲橘子數位科技股份有限公司99年6 月25日傳真
    會員資料、本院查詢被告及甲○○之戶籍資料在卷可參（見
    本院易字卷第31、58-59 、63-64 頁）。
  (三)證人丁○於本院審理中亦證稱：網路遊戲因係虛擬人物，伊
    也不清楚與伊交易「楓之谷」遊戲幣之「Ｖ時空精靈Ｖ」、
    「薰紫Ｏ」究竟是男是女。但伊於本次交易前，曾於98年4
    月6 日，二度以2,500 元之代價，向「Ｖ時空精靈Ｖ」或「
    薰紫Ｏ」購買「楓之谷」遊戲幣；嗣後於98年4 月9 日、4
    月14日，又分別以5 千元之代價，向「Ｖ時空精靈Ｖ」或「
    薰紫Ｏ」購買「楓之谷」遊戲幣各1 次。因為售價比行情便
    宜，伊就購買。這幾次交易方式均以：「Ｖ時空精靈Ｖ」或
    「薰紫Ｏ」先在網路遊戲中以打字顯示要賣遊戲幣的訊息，
    伊也在網路遊戲中打字回應要向對方買遊戲幣及金額，對方
    再於網路遊戲中以打字指定匯款帳戶即乙○○之五塊厝郵局
    帳戶，伊於匯款後仍在遊戲中打字通知對方已經匯款，對方
    以相同方式回應已收到匯款，並在遊戲中以遊戲人物對話方
    式，將遊戲幣轉到伊所操作之遊戲人物身上，完成遊戲幣之
    交付。如果對方有直接交付遊戲幣，伊就不會打電話給對方
    ，如果對方沒有準時交付遊戲幣，伊就會打電話，打完電話
    對方就會交付遊戲幣，這幾次都並沒有騙伊，但伊已不記得
    這幾次交易時，接電話的是男生或女生，因為伊還有向其他
    人購買遊戲幣，不只向「Ｖ時空精靈Ｖ」或「薰紫Ｏ」買遊
    戲幣。但98年4 月14日這次交易遊戲幣時，對方有拖延，伊
    於該次匯款後，並未即時收到遊戲幣，伊就打對方所留電話
    過去，是一個女生接的，她說她車禍住院，等她出院就會把
    遊戲幣給伊等語，後來過幾天後，她有把遊戲幣給伊。該次
    交易伊不只打一次電話給對方，都是女生接的。至於98年4
    月21日係對方傳簡訊給伊，說要算便宜一點賣伊遊戲幣，並
    打電話說他因先前4 月14日出車禍要賠對方錢，所以要賣遊
    戲幣，打電話來的就是98年4 月14日說她出車禍的那個女生
    。伊答應購買並匯款後，有打電話通知對方，但當天伊一直
    等不到對方上線「楓之谷」網路遊戲，伊等到凌晨1 點多，
    就打電話過去，對方沒接電話，伊於4 月22日、23日持續打
    電話，後來有一個男生接起來，伊聽到男生的聲音，就問他
    是不是乙○○，並對他說伊已將錢匯到他的帳戶，為何不給
    伊遊戲幣等語，那個男生就說這是他妹妹的事，不關他的事
    等語，伊就說先前交易款項都是匯到他的帳戶，也都是使用
    這二支電話號碼聯絡的，他怎麼可以推的一乾二淨，他就說
    會叫他妹妹跟伊處理，叫伊晚上等她，結果伊等到晚上12點
    ，她還是沒上線「楓之谷」網路遊戲。後來隔幾天後，她妹
    妹有透過簡訊或在「楓之谷」遊戲上打字方式，對伊說她的
    遊戲幣被盜了，過幾天再給伊。98年4 月21日那個女生在電
    話中說要賣伊遊戲幣時，伊有問她說帳戶戶名乙○○是男生
    ，為何要匯到這個帳戶，她說他們是兄妹，後來乙○○接電
    話時也沒否認那是她妹妹。乙○○接電話那次之後，伊有再
    打相同號碼，有幾次聯絡上那個女生，她都說會給伊遊戲幣
    ，叫伊上網等，但後來都沒給，晃點伊4 、5 次，所欠遊戲
    幣全部沒給。伊有要求她在一星期內退還現金給伊，並以簡
    訊將伊銀行帳號傳給她，但屆期還是沒退錢給伊，後來伊在
    中壢分局打電話給乙○○，乙○○說要匯錢給伊，結果還是
    沒有匯錢過來，所以伊認為乙○○與他妹妹是串謀騙伊等語
    （見本院易字卷第177 、180 、183-184 、186-194 、196-
    199 頁）。顯見被害人丁○係自98年4 月6 日起，分別於同
    年4 月6 日（2 次）、4 月9 日、4 月14日、4 月21日，先
    後5 次向「Ｖ時空精靈Ｖ」或「薰紫Ｏ」購買「楓之谷」遊
    戲幣，均係匯款至指定帳戶即被告上開五塊厝郵局帳戶，且
    因4 月6 日、4 月9 日均係在「楓之谷」網路遊戲上完成交
    易，而未與對方通話，直至4 月14日因對方未準時在「楓之
    谷」網路遊戲上交付遊戲幣，始撥打對方所留電話號碼催促
    ，當時接聽者確為女性，並於通話後數日完成遊戲幣之交付
    。嗣於98年4 月21日以電話向丁○兜售遊戲幣之人仍係女性
    ，後因丁○於當日在「楓之谷」網路遊戲上未見「Ｖ時空精
    靈Ｖ」或「薰紫Ｏ」出現，致未取得遊戲幣，撥打電話亦無
    人接聽，經丁○於4 月22日、23日持續撥打電話，始由被告
    接聽，並稱該交易與其無關等語。被害人丁○先前數次交易
    遊戲幣既均未曾與被告接觸，且其中98年4 月14日、4 月21
    日之二次交易對象均係女性，而非被告。
  (四)參以本院依被害人丁○指訴，傳喚丁○所稱另一被害人丙○○到庭證稱：伊有於98年5 月間，在「楓之谷」網路遊戲中
    ，經朋友介紹，打電話給一名女性玩家購買「楓之谷」遊戲
    幣，該女性玩家要伊匯款至乙○○上開五塊厝郵局帳戶內。
    伊共向該女性玩家購買2 次，二次都有拿到遊戲幣，該女性
    玩家在「楓之谷」網路遊戲中有很多隻遊戲角色，「Ｖ時空
    精靈Ｖ」、「薰紫Ｏ」都是她的遊戲人物暱稱等語（見本院
    易字卷第273-278 頁），益徵本件在「楓之谷」網路遊戲中
    ，以「Ｖ時空精靈Ｖ」及「薰紫Ｏ」人物暱稱販賣「楓之谷
    」遊戲幣之人，應係女性而非被告，且均有如數給付遊戲幣
    甚明。又證人甲○○於本院審理中證稱：伊有在玩「楓之谷
    」網路遊戲，「Ｖ時空精靈Ｖ」及「薰紫Ｏ」均係伊在遊戲
    中之人物暱稱，伊於98年4 月間曾多次出售「楓之谷」遊戲
    幣予另一名玩家丁○，最後一次交易是在4 月14日，這幾次
    伊都有如數交付遊戲幣。至於98年4 月21日那次沒有交易成
    功，因為伊在「楓之谷」網路遊戲之帳號被盜，帳號內的遊
    戲幣沒了，丁○有匯錢給伊，但伊已經花光了，伊有試著問
    他是否同意以同等價值之網路遊戲虛擬裝備代替，但他不要
    ，要伊自己賣裝備後，再把錢還他。之後伊把遊戲中之虛擬
    裝備賣掉換成遊戲幣，付給丁○遊戲幣20億元，跟他說會慢
    慢還他，但丁○在電話中說伊沒有全部給他，要伊還他5 千
    元，伊表示拒絕，因伊已經付給他遊戲幣20億元，照理說伊
    只欠他2,500 元，伊說要匯2,500 元給他，丁○說他不要，
    說他要5 千元，伊覺得這樣是他在騙伊，之後伊就沒有跟他
    交易成功了。後來伊於98年5 月6 日賣給丙○○遊戲幣15億
    元，是賣伊其他遊戲人物的遊戲幣，伊沒有將這筆遊戲幣15
    億元先付給丁○的原因，是因為之前伊已付給丁○遊戲幣20
    億元，但丁○還要向他要5 千元，伊認為丁○在騙伊，而且
    伊也不知道丁○還要不要遊戲幣，伊也沒打電話問他。伊留
    給丁○的電話號碼是伊自己的，乙○○沒在使用，乙○○也
    沒在玩「楓之谷」網路遊戲，伊賣遊戲幣給丁○這件事與乙○○無關，遊戲只有伊知道而已，電話也都是伊在接的。伊
    的遊戲幣在98年4 月21日被盜時，沒有向遊戲橘子公司反應
    或報警，伊有很多隻遊戲人物帳號，有的帳號不是用伊本人
    的名義申請的，伊曾向遊戲橘子公司反應過，遊戲公司回應
    說被盜是自己的責任。伊自己沒有金融帳戶，因為在95年間
    被列為警示帳戶，伊開始賣遊戲幣時，因為自己沒有帳戶可
    以用，所以就使用乙○○的帳戶等語（見本院易字卷第
    280-290 頁），經核與上開五塊厝郵局帳戶歷史交易清單之
    記載相符（見本院易字卷第144 頁）。又證人甲○○確於95
    年間因提供人頭帳戶之詐欺案件，經本院以95年度簡字第
    559 號判處有期徒刑3 月等情，有刑事判決在卷可按（見本
    院易字卷第325-330 頁），其證稱因自己帳戶遭列為警示帳
    戶，僅能使用被告上開五塊厝郵局帳戶等語，尚堪採信。
  (五)依證人丁○、丙○○、甲○○上開證述，足認被告對於甲○○於「楓之谷」網路遊戲上販賣遊戲幣，並未參與，僅因當
    時與甲○○同居，並共同育有子女，始提供上開帳戶供甲○○使用，本屬家用之必需，且因二人同財共居，故由被告提
    領被害人丁○匯入上開帳戶內之款項，亦屬正常合理，自難
    遽認被告有何詐欺取財之犯行。況被害人丁○既因價格便宜
    而前後5 次向證人甲○○購買「楓之谷」遊戲幣，且先前4
    次均有如數交付；而證人丙○○嗣後亦向甲○○購買遊戲幣
    2 次，均有如數交付，僅98年4 月21日與丁○間之交易並未
    付清遊戲幣，依其交易情形及時間順序觀之，甲○○是否構
    成詐欺取財罪名，亦非無疑。
四、綜上所述，本件公訴意旨所舉證據，不能證明被告有何詐欺
    取財犯行，應認舉證尚有不足。此外，本院依現存卷證，復
    查無其他積極證據足證被告確有公訴意旨所指犯行，即屬犯
    罪不能證明，揆諸前開說明，自應諭知被告無罪之判決。
據上論斷，應依刑事訴訟法第301 條第1 項，判決如主文。
本案經檢察官鄭珮琪到庭執行職務。
中    華    民    國    99    年    11    月    1     日
                  刑事第十六庭  審判長法  官  曾逸誠
                                      法  官  洪榮家
                                      法  官  林柏壽
以上正本證明與原本無異。
如不服本判決應於收受送達後10日內向本院提出上訴書狀，並應
敘述具體理由；如未敘述上訴理由者，應於上訴期間屆滿後20日
內向本院補提理由書（均須按他造當事人之人數附繕本）「切勿
逕送上級法院」。
中    華    民    國    99    年    11    月    1     日
                                      書記官  洪嘉慧

司法院資訊處製作；財團法人民間司法改革基金會備份。
